臺灣板橋地方法院民事裁定　　　　　　　 100年度監字第71號
聲　請　人　蔡灶
代　理　人　陳秋樺
上列聲請人聲請處分受監護人陳春霖之不動產事件，本院裁定如
下：
    主    文
聲請駁回。
程序費用新臺幣壹仟元由聲請人負擔。
    理    由
一、本件聲請意旨略以：聲請人為受監護人陳春霖之母，受監護
    人陳春霖前經鈞院以99年度監宣字第351 號民事裁定宣告為
    受監護宣告人，並選定聲請人為其監護人，指定陳秋樺為會
    同開具財產清冊之人，並向鈞院陳報相對人財產清冊，經鈞
    院以100 年度監字第38號准予備查在案。又相對人為座落於
    新北市○○區○○段146 、147 地號土地，及座落其上455
    建號建物（建物門牌為新莊區○○街42巷2 之6 號3 樓）之
    不動產共有人之一，相對人之兄與相對人於上開不動產持分
    各為1/2 ，而相對人目前於玉里醫院療養中，雖然無須負擔
    其安置費用，惟相對人之兄卻因經濟困難生活難以為繼，而
    有處分上開不動產之必要，然因相對人之兄於上開不動產房
    地所有持分為1/2 ，若僅出售其持分，根本無法覓得願意買
    受之人，爰聲請鈞院同意聲請人代為處分上開不動產後，再
    將相對人應分得之部分，以相對人名義定存於銀行，即未損
    相對人權益，亦能解決相對人之兄困境等語。
二、按監護人對於受監護人之財產，非為受監護人之利益，不得
    使用、代為或同意處分。監護人為下列行為，非經法院許可
    ，不生效力：(一)、代理受監護人購置或處分不動產。(二)、代
    理受監護人，就供其居住之建築物或其基地出租、供他人使
    用或終止租賃。監護人不得以受監護人之財產為投資。民法
    第1101條定有明文。而此等規定於成年人之監護亦準用之，
    此觀民法第1113條規定即明。
三、本件聲請人主張其為受監護人陳春霖之母，受監護人陳春霖
    前經本院以99年度監宣字第351 號民事裁定宣告為受監護宣
    告人，並選定聲請人為其監護人，指定陳秋樺為會同開具財
    產清冊之人，並向本院陳報相對人財產清冊，經本院以100
    年度監字第38號准予備查在案等情，有聲請人所提戶籍謄本
    可憑，復經本院依職權調閱上開各案卷宗核閱無訛。又相對
    人為座落於新北市○○區○○段146 、147 地號土地，及坐
    落其上455 建號建物（門牌為新莊區○○街42巷2 之6 號3
    樓）之不動產共有人之一，相對人之兄與相對人於上開不動
    產持分各為1/2 之事實，亦據提出土地登記第二類謄本影本
    2 件、建物登記第二謄本影本1 件為憑，亦堪信為真正。
四、惟查：監護人代理受監護人處分不動產，對受監護人利益影
    響重大，故民法修正後增訂非經法院許可不生效力，且不動
    產不易滅失，得長期保有，是非有必要自不應任意處分，查
    本件相對人目前於玉里醫院療養中，無須負擔其安置費用，
    處分該不動產僅係為方便相對人之兄出賣其持分等語，業據
    聲請人陳明在卷，可見受監護人目前仍可支應每月所需之醫
    療養護費用，並無不足，現無倘不處分系爭不動產，即無法
    支付其醫療、養護等生活費用之情事，已難認本件有處分不
    動產之必要。本件聲請人既為受監護人陳春霖之監護人，自
    應妥慎保管受監護人之財產，僅為其利益而為必要之使用、
    處分，尚不得以受監護人持分之上揭共有不動產必須隨同出
    售，否則無法覓得願意買受之人為由，任意處分受監護人之
    不動產。是本件聲請人聲請許可處分系爭不動產，顯與前揭
    法條所定「為受監護人之利益」要件不符，故其聲請即有未
    合，應予駁回。
五、依非訟事件法第21條第1 項前段，裁定如主文。
中    華    民    國   100    年    4     月    6     日
                  家 事 法 庭  法  官  曾正耀
以上正本證明與原本無異。
如對本裁定抗告，須於裁定送達後10日之不變期間內，向本院提
出抗告狀，並繳納抗告費新臺幣1,000 元。
中    華    民    國   100    年    4     月    6     日
                          書記官  陳又菁